【裁判字號】    96,訴易,63
【裁判日期】    970318
【裁判案由】    侵權行為損害賠償
【裁判全文】
臺灣高等法院民事判決                  96年度訴易字第63號
原      告  乙○○
被      告  甲○○
上列當事人間因原告提起刑事附帶民事訴訟，請求侵權行為損害
賠償事件，經本院刑事庭裁定移送，本院於97年3月4日言詞辯論
終結，判決如下：
  主  文
被告應給付原告新台幣壹拾捌萬零陸佰伍拾元及自民國九十六年
九月七日起至清償日止按年息百分之五計算之利息。
原告其餘之訴駁回。
訴訟費用由被告負擔二分之一，餘由原告負擔。
  事實及理由
一、原告起訴主張：被告於民國（下同）95年12月24日19時許，
    駕駛車牌號碼3E-0367號自用小貨車，沿臺北市○○區○○
    路由南往北方向行駛於內側車道上，至該路與景中街之交岔
    路口時，本應注意汽車行駛至交岔路口右轉彎時，應距交岔
    路口30公尺前顯示方向燈或手勢，換入外側車道、右轉車道
    或慢車道，駛至路口後再行右轉，而依當時情形，又無不能
    注意之情事，竟疏於注意及此，於該路口停等紅燈之後，貿
    然違規自景興路內側車道右轉景中街，適遇原於同一路口在
    被告所駕駛之車輛右側停等紅燈，騎乘車牌號碼CWZ-090號
    重型機車之原告因轉換綠燈而欲直行時，其車輛左側把手部
    分遭甲○○之車輛右側緊靠貼附，致乙○○重心不穩，並於
    甲○○之車輛完成右轉離去後人、車倒地，因此受有臀部挫
    傷、尾股骨折、左肘、左膝擦傷等傷害。爰聲明請求被告應
    給付原告新臺幣（下同）37萬6,000元（薪資損失10萬元、
    臨時家管3萬5,000元、醫療復健暨車資費用1萬6,000元、租
    屋及撫養其他支出12萬5,000元、精神慰藉金10萬元）等情
    。
二、被告則以：對於上開車禍之發生，坦承為有過失，惟僅同意
    賠償原告有提出收據證明之金額等語，資為抗辯，並於本院
    於10萬元範圍為認諾，超過部分則為原告之訴駁回之聲明。
三、兩造不爭之事實：
    (一)被告因上開過失傷害之事實，經臺灣臺北地方法院檢察官
      提起公訴（96年度偵字第1961號），案經臺灣臺北地方法
      院96年度交訴字第32號及本院96年度交上易字第265號刑
      事判決有罪確定。
    (二)被告承認對於本件車禍之發生具有過失。
    (三)兩造對於原告所提出之代清運業者通行證並無爭執。
四、得心證之理由：
    (一)被告認諾10萬元部分，依民事訴訟法第384條規定，就該
      部分應為被告敗訴之判決。
    (二)本件車禍發生造成原告受傷之事實，有診斷證明書，道路
      交通事故現場圖、道路交通事故調查報告表、事故現場照
      片等附偵查卷可稽（見台北地檢署96偵字第1961號影印卷
      第11-39頁），被告對於車禍之發生坦承其有過失，而被
      告因過失傷害原告被刑事判處有罪確定，有本院96年度交
      上易字第265號刑事判決附卷可按（見附民卷），被告對
      原告侵權行為之事實堪以認定。
    (三)按，因故意或過失，不法侵害他人之權利者，負損害賠償
      責任。」「不法侵害他人之身體或健康者，對於被害人因
      此喪失或減少勞動能力，或增加生活上之需要時，應負損
      害賠償責任。」「不法侵害他人之身體、健康、名譽、自
      由、信用、隱私、貞操、或不法侵害其他人格法益而情節
      重大者，被害人雖非財產上之損害，亦得請求賠償相當之
      金額。」民法第184條第1項、第193條、第195條第1項定
      有明文，本件被告對原告有侵權行為之事實，且已造成損
      害，並有因果關係，被告自應依上開規定對原告負侵權行
      為損害賠償責任。
    (四)原告之各項請求審酌如下：
      1.醫療費用及車資部分：
        原告主張其支出西醫醫療及中醫推拿費用8,000元，往
        返車資8,000元共計1萬6,000元，其西醫部分已提出診
        斷書及萬芳醫院醫療費用證明書，附卷可稽（見本院卷
        第22-45頁），被告對單據之真正並不爭執，且願意給
        付，此1,450元部分之請求應予准許。至於其餘西醫部
        分之金額係由健保為給付，而中醫部分原告並未提出單
        據，本院亦認為此部分並非必要，至於車費部分，原告
        亦未提出單據以為證明，均不應准許，應予駁回。
      2.損失薪資及臨時家管收入部分：
        原告主張其正職清潔工每月薪資18,400元，加環保回收
        1,800元，合計以每月20,000元計算，其五個月無工作
        損失10萬元，又臨時家管每月7,000元，5個月共損失3
        萬5,000元云云，然按「身體或健康受侵害，而減少勞
        動能力者，其減少及殘存勞動能力之價值，不能以現有
        之收入為準，蓋現有收入每因特殊因素之存在而與實際
        所餘勞動能力不能相符，現有收入高者，一旦喪失其職
        位，未必能自他處獲得同一待遇，故所謂減少及殘存勞
        動能力之價值，應以其能力在通常情形下可能取得之收
        入為標準。」最高法院61年台上字第1987號著有判例。
        查原告車禍前固能有上開收入，但揆諸前揭最高法院之
        判例，其車禍受傷後，未必能有上開收入，應以其能力
        在通常情形下可能取得之收入為準，本院審酌原告高中
        肄業（見本院卷第12頁）、罹犯精神病，屬身心障礙者
        （見本院卷第18頁、附民卷第5頁、7頁）、從事勞力工
        作（見本院卷第12頁、第16頁）等情，認其受傷期間應
        依當時行政院勞委會所頒之勞工最低薪資每月15,840元
        為標準，則其受傷無法工作5個月之損失應為7萬9,200
        元（計算式：
        15,840 ×5＝79,200元），原告之請求在7萬9,200元範
        圍內應予准許，超出此範圍之部分，尚屬無據，不應准
        許。
      3.租屋及撫養其他支出部分：
        原告主張其失業及租屋，5個月共損失12萬5,000元，此
        部分亦請求被告支付云云，然查，原告已請求薪資之損
        失，如前述2，茲又再請求失業及租屋之損失，顯得重
        覆，而租屋支出，與本件侵權行為亦無相當因果關係，
        其又未提出證明文件舉證以實其說，此部分請求不應准
        許，應予駁回。
      4.精神慰撫金部分：
        查原告因本件車禍其臀部挫傷、尾股骨折、左肘、左膝
        擦傷等傷害，其除肉體之傷痛外，精神上將至為痛苦，
        原告高中二年級肄業，每月收入約14,000元，無不動產
        ，每月房租7、8千元，而被告高中畢業，目前無業，建
        國南路有不動產一棟，每月租金收入8萬元，審酌上開
        兩造之身分、地位、教育程度、經濟能力，認原告請求
        之精神慰撫金10萬元，尚稱允洽，應予准許。基上，原
        告得請求被告給付之金額合計為18萬650元（計算式：
        1,450＋79,200＋100,000＝180,650）。
五、綜上所述，本件原告依侵權行為之法則，求為判命被告應給
    付18萬650元及自起訴狀繕本送達翌日即96年9月7日起至清
    償日止按年息5%計算之利息，為有理由，應予准許至於逾上
    開金額之部分，其請求為無理由，應予駁回。
六、本件事證已臻明確，原造請求傳訊證人鍾馥徽女士，本院認
    已無必要，不再傳訊，又兩造其餘之攻防方法，經審酌後，
    認與判決結果無影響，無庸逐一論述，併此敘明。
八、據上論結，本件原告之訴為一部有理由、一部無理由，依民
    事訴訟法第79條，判決如主文。
中    華    民    國    97    年    3     月    18    日
                  民事第十五庭
                      審判長法  官  林恩山
                            法  官  黃國忠
                            法  官  郭松濤
正本係照原本作成。
不得上訴。
中    華    民    國    97    年    3     月    18    日
                            書記官  方素珍


司法院資訊處製作；財團法人民間司法改革基金會備份。
